臺灣彰化地方法院刑事判決　　　　　　　　　　　　　九十一年度易字第五二號
　　公　訴　人　臺灣彰化地方法院檢察署檢察官
　　被　　　告　施育
　　被　　　告　戊○○
右列被告等因傷害案件，經檢察官提起公訴（九十一年度偵字第二三四八號），本院
判決如左：
    主      文
施育  、戊○○共同傷害人之身體，各處拘役肆拾日，如易科罰金，均以佰元折算
壹日。
    事      實
一、施育  （起訴書誤為乙○○）於民國九十年間擔任彰化地區民主進步黨黨內初選
    立法委員候選人丙○○競選總部執行長，嗣因丙○○不願繼續參選，同為民主進
    步黨黨員之丁○○乃於九十年十一月五日上午十一時許致電要求施育  轉而支持
    其他參選人，惟為施育  所拒，雙方並在電話交談中發生口角衝突。丁○○心有
    不甘，遂邀同其夫甲○○開車前往施育  位在彰化縣彰化市○○路一二九巷五十
    號之辦公地點，欲與施育  理論，甲○○並將車內之汽車柺杖鎖攜帶下車，丁○○則在騎樓處將門口競選旗幟推倒。施育  眼見丁○○、甲○○前來尋釁，乃與
    辦公室內其餘在場之戊○○、蔡文貴（年籍資料不詳）共同基於普通傷害之犯意
    聯絡，隨手拾起辦公室內之鐵椅、旗竿等物，朝丁○○、甲○○二人之頭、胸及
    手部揮擊，致使丁○○因而受有左手及左肘挫傷等傷害，甲○○則受有頭部外傷
    併鼻骨骨折、胸部挫傷等傷害。
二、案經丁○○、甲○○訴由彰化縣警察局彰化分局報請臺灣彰化地方法院檢察署檢
    察官偵查起訴。
    理      由
一、訊據被告施育  、戊○○均矢口否認有何右揭傷害犯行，均辯稱：當天係由告訴
    人甲○○攜帶一支汽車柺杖鎖前來，而告訴人丁○○則在門外拔起競選旗竿，二
    人進入辦公室後即先以上開兇器朝伊等攻擊，伊等為求自衛，欲將告訴人等手上
    之兇器取下而進行拉扯，實則伊等二人並無以鐵椅、旗竿揮打告訴人等之事實，
    且伊等之行為亦屬正當防衛云云。然查：右揭遭受鐵椅、旗竿攻擊之事實，業據
    告訴人丁○○、甲○○指訴綦詳，並有診斷書二紙、照片五張附卷可稽，而由告
    訴人二人受傷部位及所受傷勢觀之，告訴人甲○○係受有頭部外傷及鼻骨骨折、
    胸部挫傷，告訴人丁○○則為左手及左肘挫傷，顯見告訴人甲○○頭部及臉部遭
    受攻擊之程度並非輕微，而頭、鼻、胸及手肘等受傷部位又與一般拉扯傷及之手
    腕、前臂有所差異，應無可能係告訴人二人事後自我傷害或與他人拉扯之際不慎
    成傷。又被告二人平日均騎乘機車上班，並無使用汽車柺杖鎖之必要，而證人丙○○亦於本院庭訊時稱：被告施育  工作之競選服務處內並無放置汽車柺杖鎖之
    物等語，復參以告訴人二人係駕駛自用小客車前往被告施育  工作地點，且告訴
    人丁○○先前亦在電話交談中與被告施育  發生口角衝突，情緒憤恨難平，衡情
    現場遺留之汽車柺杖鎖一支應係告訴人甲○○下車時隨手攜帶尋釁之用，而非被
    告施育  、戊○○所事先預藏。告訴人甲○○雖稱該支汽車柺杖鎖係由被告施育
      、戊○○等人持以攻擊，使其受有鼻骨骨折等傷害云云，惟告訴人甲○○、丁○○前於警詢及偵查中均僅表示遭被告二人夥同蔡文貴以鐵椅、旗竿等物揮擊頭
    部、胸部等情，並未提及渠等曾使用汽車柺杖鎖加害；尤其汽車柺杖鎖形狀特殊
  ，且為實心金屬材質製成，鈍重異常，相較於鐵椅或旗竿僅為中空金屬圓管材料
    ，所造成之傷害程度差異甚鉅，倘告訴人甲○○確遭汽車柺杖鎖直接擊中頭部、
    胸部，受傷部位及傷勢情形決不只鼻骨骨折或輕微挫傷，甚有可能使顏面或頭骨
    均嚴重受創，亦不致於事後接受訊問時對此重要兇器之傷害過程不置一詞或迅速
    淡忘。是以告訴人二人指稱被告施育  、戊○○持汽車柺杖鎖攻擊乙節，要屬無
    憑，自不足採。然該支汽車柺杖鎖即令係由告訴人甲○○所攜，惟告訴人甲○○
    並未以此造成被告二人之身體損傷，亦無其他積極事證足認告訴人甲○○、丁○○出手攻擊於先，另由被告二人造成告訴人甲○○受傷非輕之情形觀察，亦有別
    於出自單純防衛目的意在阻止繼續攻擊所為之傷害結果，則被告施育  、戊○○
    辯稱：僅係遭受攻擊而採行正當防衛云云，亦非允洽，無足為取。至於被告施育
      雖請求本院進行測謊以查明汽車柺杖鎖係何人所有，惟此業經本院依事實推理
    作用認定如前，尚無再行調查該項證據之必要。本案事證已臻明確，被告二人犯
    行均堪認定。
二、核被告施育  、戊○○二人所為，係犯刑法第二百七十七條第一項之普通傷害罪
    。渠等二人與蔡文貴就前揭傷害犯行之實施，有犯意聯絡及行為分擔，均為共同
    正犯。又渠等均以單一傷害行為，同時侵害告訴人丁○○、甲○○二人之身體法
    益，並觸犯二個相同之傷害罪名，為想像競合犯，應依刑法第五十五條之規定，
    仍從一重之普通傷害罪論處。爰審酌被告二人係見告訴人前來尋釁理論，並攜帶
    汽車柺杖鎖入內，且先行將競選服務處門口之旗幟拔除，心有未平而出手攻擊，
    所為固然造成告訴人受有身體傷害，然細繹上開衝突經過，告訴人之一方亦非全
    無咎責，及被告二人犯罪動機、手段、犯罪後否認犯行之態度、智識程度、告訴
    人所受傷勢之輕重等一切情狀，分別量處如主文所示之刑，並均諭知易科罰金之
    折算標準，以示懲儆。扣案之汽車柺杖鎖一支，既非被告二人所有用以實施傷害
    犯罪之物，自無宣告沒收之必要，附此敘明。
據上論斷，應依刑事訴訟法第二百九十九條第一項前段，刑法第二十八條、第二百七
十七條第一項、第五十五條、第四十一條第一項前段，罰金罰鍰提高標準條例第一條
前段、第二條，判決如主文。
本案經檢察官孫沛琦到庭執行職務。
中      華      民      國      九十一      年     九     月    十三    日
          臺灣彰化地方法院刑事第三庭
                                    法      官  高  文  崇
右正本證明與原本無異。
如不服本判決，應於判決送達後十日內向本院提出上訴狀( 須附繕本 )。
告訴人或被害人對於判決如有不服具備理由請求檢察官上訴者，其上訴期間之計算係
以檢察官收受判決正本之日期為準。
                                    法院書記官  謝  志  鑫
中      華      民      國      九十一      年     九     月    二十    日
刑法第二百七十七條
傷害人之身體或健康者，處三年以下有期徒刑，拘役或一千元以下罰金。
犯前項之罪，因而致人於死者，處無期徒刑或七年以上有期徒刑，致重傷者，處三年以上，十年以下有期徒刑。
